最高法院刑事判決　　　　　　　　　　　　　　　八十八年度台上字第六七三八號
　　上　訴　人　甲○○
右上訴人因偽造文書案件，不服台灣高等法院中華民國八十六年九月二十五日第二審
判決（八十五年度上訴字第五○八三號，起訴案號：台灣士林地方法院檢察署八十五
年度偵字第二九八四號），提起上訴，本院判決如左：
    主  文
上訴駁回。
    理  由
按刑事訴訟法第三百七十七條規定：上訴於第三審法院，非以判決違背法令為理由，
不得為之。是提起第三審上訴，應以原判決違背法令為理由，係屬法定要件。如果上
訴理由狀並未依據卷內訴訟資料，具體指摘原判決不適用何種法則或如何適用不當，
或所指摘原判決違法情事，顯與法律規定得為第三審上訴理由之違法情形，不相適合
時，均應認其上訴為違背法律上之程式，予以駁回。本件上訴人甲○○上訴意旨略稱
：(一)、原判決認定上訴人趁陳永盛發覺前，將信用卡放回原處，顯見上訴人自始即無
將信用卡據為己有之意思，與原判決謂上訴人意圖為自己不法之所有一節相互矛盾。
(二)、原判決對於上訴人為何意圖為自己不法之所有？為何須趁陳永盛發覺前放回信用
卡？為何未竊取皮夾內其他財物？是否放回信用卡，上訴人冒用之事即不會被發覺？
均未敘明其證據及理由。(三)、第一審為比對筆跡曾命上訴人書寫二十一個 「hen」，
乃原判決因上訴人所書寫之「hen」 與簽帳單所示不符，竟未將該筆跡送請專家鑑定
，遽認該不同之筆跡無足為有利上訴人之認定，亦有不備理由之違法。(四)、證人蔣安
妮於偵查中並未指明簽帳單係上訴人所簽，原判決謂蔣安妮於偵查中已明確證述上訴
人簽的是英文，與卷內證據資料不符云云。
惟查原審撤銷第一審判決，改判論處上訴人連續行使偽造私文書，足以生損害於他人
罪刑，已敘明所憑之證據及認定之理由。而(一)、認定事實與證據取捨，乃事實審法院
之職權，苟其證據之取捨及事實之認定，不違背經驗法則與論理法則，即不容任意指
摘為違法，而執為上訴第三審之理由。原判決依據卷證資料，認定上訴人於民國八十
四年十一月下旬某日，在台北市○○○路九十六巷十六之一號，意圖為自己不法之所
有，將美商花旗銀行台北分行（下稱花旗台北分行）寄至該處陳永盛所有之信用卡一
張侵占入己。復基於概括之犯意，自八十四年十二月十四日起至八十五年一月十日止
，持該信用卡至良興電子企業有限公司、日月光電子書專賣店、良泰電腦有限公司及
凡爾賽有限公司，刷卡消費九次。復於八十五年一月上旬，意圖為自己不法之所有，
竊取陳永盛所有置放於寢室內皮夾中由花旗銀行補發之信用卡一張，於八十五年一月
十一日承前概括犯意，持往日月光電子書專賣店消費一次，並趁陳永盛未發覺前，將
該卡放回原處。其前後十次持陳永盛信用卡消費金額計新台幣（下同）五萬零七百七
十三元，並連續在上開商家之信用卡簽帳單上偽造陳永盛之署押 「hen」，使花旗台
北分行陷於錯誤，而如數墊付上述消費額予上開商家，上訴人因而獲得債務消滅之財
產上不法利益，足以生損害於陳永盛及花旗銀行等情。已敘明上開事實，業據告訴人
花旗台北分行代理人陳易昌、被害人陳永盛指述綦詳，並經證人潘桂瑛、蔣安妮、錢
淑芳證述明確。且有掛號函件查單、還款聲明書一紙及簽帳單十張附卷可稽。證人李
啟苑亦證明上訴人於簽寫還款聲明書時，並未表示陳永盛為其單位職員或公司要其出
面處理，簽寫前曾將帳單交其核對帳款，其看完後未表示意見即簽寫等語。又說明上
訴人未依還款聲明書之約定償還消費款，經花旗台北分行告訴，檢察官提起公訴後，
於第一審諭令當場書寫前揭簽名時，已有防禦卸責之心理準備，當必故為做作而失其
真，故其在第一審審理時當庭所寫二十一個 「hen」，雖與簽帳單上持卡人簽名欄內
所簽署 「hen」之筆跡未盡相同，亦無足為有利上訴人之認定。因認上訴人確有牽連
犯侵占、竊盜、行使偽造文書、詐欺得利之行為，為其所憑之證據及認定之理由。而
以上訴人否認有侵占、竊盜、行使偽造文書、詐欺得利犯行，所辯因其為工務所負責
人，才會簽署還款聲明書云云，係卸責之詞，不足採信，於理由詳加說明及指駁。經
核所為論敘，均與卷內證據資料相符，從形式上觀察，並無認定事實不依證據或有何
採證違背經驗法則、論理法則等違法情形存在。(二)、上訴人為冒用陳永盛之信用卡以
消費，乃竊取陳永盛之信用卡，其竊取之初顯有為自己不法所有之犯意，嗣於消費後
縱放回原位，乃事後處分贓物之方法，不影響其竊盜罪之成立。(三)、所謂判決不載理
由，係指依法應記載於判決理由內之事項不予記載，或記載不完備者而言；而有罪之
判決書，已依刑事訴訟法第三百十條之規定，於理由內分別記載其事項者，即非判決
不載理由。原判決認定上訴人竊取陳永盛之信用卡消費，既已敘明其憑以認定之證據
及理由，並就上訴人之辯解及有利之證據如何不足採憑，逐一加以說明及指駁，要無
判決不載理由之違法情形。至於上訴人為何意圖為自己不法之所有，為何須趁陳永盛
發覺前放回信用卡，為何未竊取皮夾內其他財物，是否放回信用卡，上訴人冒用之事
即不會被發覺各節，均與竊盜罪之成立無所關連，原判決未予論敘，並非理由不備。
(四)、證人蔣安妮為日月光電子書專賣店負責人，上訴人持陳永盛之信用卡至該店購物
，在信用卡簽帳單上偽造陳永盛署押 「hen」而偽造私文書部分，原判決綜合證人蔣
安妮於偵查中之全部證言，認定證人蔣安妮於偵查中明確證述上訴人簽的是英文，核
與卷內資料並無不合。不能截取證人蔣安妮所證「（這些信用卡的簽帳單，是你日月
光店的簽帳單？）對，上次簽的是英文」之部分證詞，而謂原判決所記載之證據與卷
內資料不符。上訴意旨，徒憑己見，就原判決已說明事項或屬原審採證認事職權之適
法行使，任意指摘為違法，且為單純事實之爭執，顯與法律規定得為第三審上訴理由
之違法情形，不相適合。其上訴違背法律上之程式，應予駁回。
據上論結，應依刑事訴訟法第三百九十五條前段，判決如主文。
中      華      民      國    八十八    年     十一     月    二十五    日
                              最高法院刑事第十二庭
                                  審判長法官  陳  炳  煌
                                        法官  陳  正  庸
                                        法官  陳  世  雄
                                        法官  高  金  枝
                                        法官  張  春  福
      右正本證明與原本無異
                                              書  記  官
中      華      民      國    八十八    年     十二     月      一      日
